臺灣板橋地方法院民事裁定　　　　　 100年度司財管字第39號
聲　請　人　沈仙法
關　係　人　沈智文
上列聲請人聲請對被繼承人李小冬選任遺產管理人事件，本院裁
定如下：
    主    文
選任沈智文為被繼承人李小冬之遺產管理人。
程序費用由聲請被繼承人李小冬之遺產負擔。
    理    由
一、按繼承開始時，繼承人之有無不明，而無親屬會議或親屬會
    議未於1 個月內選定遺產管理人者，利害關係人或檢察官得
    聲請法院選任遺產管理人，並由法院依公示催告程序，定6
    個月以上之期限，公告繼承人，命其於期限內承認繼承；又
    被繼承人之所有繼承人均拋棄其繼承權者，亦準用關於無人
    承認繼承之規定，民法第1177條、第1178條第2 項、第1176
    條第6 項定有明文。
二、本件聲請意旨略以：被繼承人李小冬（男、民國○○年○ 月○
    日生、身分證統一編號：Ｚ000000000號、生前籍設新北市○
    ○區○○路26號，民國92年5 月27日死亡）於民國55年3 月
    27日與聲請人之母親沈陳蘭花訂立買賣契約，惟遲未向地政
    機關辦理土地所有權移轉，其後被繼承人於92年5 月27日死
    亡，聲請人之母親亦於77年11月11日死亡，已無法辦理所有
    權移轉，且被繼承人並無繼承人，是否仍有應繼承之人不明
    ，而其親屬並未有選定遺產管理人，致該土地無法辦理移轉
    ，聲請人對該土地亦無法行使權利。聲請人基於被繼承人之
    債權人地位，以利害關係人之身分，爰依民法第1178條第2
    項之規定，狀請本院准予裁定選任李小冬之遺產管理人等語
    。
三、本件聲請人主張被繼承人李小冬於55年3 月27日向聲請人之
    母親訂立買賣契約，將座落於鳳山鎮太平新村4 巷1 號之房
    屋（土地登記為鳳山市○○段971 地號）出賣與聲請人母親
    ，惟被繼承人李小冬於92年5 月27日死亡，其並無繼承人，
    聲請人母親亦於77年11月11日即已死亡，聲請人為其繼承人
    ，概括繼承其權利義務關係，聲請人為被繼承人之債權人之
    事實，業據提出房屋絕賣契約書、被繼承人之除戶戶籍謄本
    、聲請人母親沈陳蘭花之除戶戶籍謄本、土地登記第二類謄
    本影本為證，自應認聲請人所述情節為真實。本院亦依職權
    函查被繼承人李小冬非行政院國軍退除役官兵輔導委員會列
    管之榮民或退除役官兵，有100 年8 月1 日上開委員會輔壹
    字第1000009798號函在卷為憑。又聲請人提出之遺產管理人
    沈智文（男、民國○○年○○月○○日生，身分證統一編號：Ｚ000
     000000 號）為商學學士，學經歷尚佳，具有服務熱忱，亦
    為聲請人之侄子，對本件相關之權利義務關係當有較多之瞭
    解，應能管理本件遺產管理人之相關事務，且善盡遺產管理
    人之善良管理人注意義務。從而，本院認聲請人以利害關係
    人身分，聲請選任沈智文為被繼承人李小冬之遺產管理人，
    核與首揭規定尚無不合，應予准許。
四、依非訟事件法第21條第2 項，民事訴訟法第78條、第95條，
    裁定如主文。
五、如對本裁定抗告須於裁定送達後10日內向本院提出抗告狀，
    並應繳納抗告費新台幣壹仟元。
中    華    民    國  100     年    8    月    16     日
                       家事法庭  司法事務官  朱曉娟